【裁判字號】    99,簡聲抗,10
【裁判日期】    991202
【裁判案由】    聲請避
【裁判全文】
臺灣桃園地方法院民事裁定            99年度簡聲抗字第10號
抗  告  人  廖珮如
上列抗告人與相對人楊敏志間請求損害賠償事件，聲請法官迴避
，抗告人對於民國99年10月19日本院桃園簡易庭民國99年度桃簡
聲字第196 號民事裁定提起抗告，本院裁定如下：
    主  文
抗告駁回。
抗告程序費用由抗告人負擔。
    理  由
一、抗告意旨略以：抗告人向相對人楊敏志請求損害賠償事件，
    經鈞院以民國99年度桃簡字第1006號民事事件審理，於99年
    7 月9 日起訴後，於同年7 月22日具狀聲請改依通常訴訟程
    序，復於同年9 月30日進行第1 次言詞辯論程序時，再次聲
    請改依通常訴訟程序審理，惟均遭承審法官拒絕；且承審法
    官於該日亦未等抗告人委任之律師到庭，並傳喚證人，隨即
    宣告言詞辯論終結，另於言詞辯論終結後，律師聲請閱卷及
    再開辯論，均遭承審法官拒絕，足認承審法官有濫用自由心
    證、執行職務偏頗之情，然原審卻未予斟酌，是原裁定難謂
    合法，爰請求廢棄原裁定云云。
二、按民事訴訟事件當事人得聲請法官迴避者，係以法官有民事
    訴訟法第32條所定之情形，而不自行迴避；或法官有該條所
    定以外之情形，足認其執行職務有偏頗之虞者為要件，民事
    訴訟法第33條第1 項亦定有明文。所謂法官執行職務有偏頗
    之虞，應以法官對於訴訟標的有特別利害關係，或與當事人
    之一造有密切之交誼或嫌怨，或基於其他情形客觀上足疑其
    為不公平之審判者為其原因事實，若僅憑當事人之主觀臆測
    ，或不滿意法官進行遲緩，或曾參與當事人相同別一事件之
    裁判，或認法官指揮訴訟欠當，則不得謂其有偏頗之虞。又
    法官曾參與別一訴訟事件之裁判，於理由項下表示關於攻擊
    或防禦方法之意見及法律上之意見，對於現尚繫屬之訴訟事
    件當事人一造，縱有不利，亦不能認其執行職務有偏頗之虞
    （最高法院92年度台抗字第632 號、74年度台抗字第20號裁
    定意旨參照）。且此種迴避原因，依同法第34條第2 項、第
    284 條之規定，應提出能即時調查之證據加以釋明。
三、經查：
（一）抗告人雖指摘本院99年度桃簡字第1006號事件之承審法官
      於99年9 月30日進行第1 次言詞辯論程序時，未待抗告人
      委任之律師到庭，並傳喚證人，於該次庭期終了後即宣告
      言詞辯論終結。惟關於訴訟指揮權之運用，有利當事人為
      適當完全之辯論，屬法律賦予審判長或受命法官之裁量權
      限。而本案何種事證（人、物證）有調查之必要性，證據
      是否重複調查，當事人所提證據，與兩造間損害賠償之法
      律關係有無因果關係，舉證是否已使法官達於確信之地步
      ，有無再補充之必要，均係法官審理案件之裁量權。另抗
      告人指摘未待其委任律師蒞庭云云，惟依原審卷內資料所
      示，並無任何抗告人在原審有委任律師為其訴訟代理人之
      委任狀資料，原審99年9 月30日言詞辯論期日報到單亦無
      任何有關抗告人有委任訴訟代理人之記載，是抗告人稱原
      審未待其委任律師到庭云云，尚非有據；況縱使兩造於原
      審並未委任律師為訴訟代理人到庭，依民事訴訟法第199
      條、19 9條之1 規定，法院仍有依法行使闡明權之義務，
      不生抗告人率指承審法官未待律師到庭即有偏頗之臆測。
      再者訴訟程序為一集團現象，且資源有限，承審法官當有
      此訴訟指揮權限以掌握本院開庭之進度及審判之品質。
（二）又抗告人雖於99年7 月22日（原裁定誤載為99年9 月30日
      ）具狀聲請改依通常程序進行訴訟，然聲請人起訴請求相
      對人給付之金額為新台幣30萬元，依民事訴訟法第427 條
      第1 項之規定，本屬應適用簡易訴訟程序之民事事件，嗣
      於調解程序因未能達成調解，業經由承審法諭知調解不成
      立，本件適用簡易訴訟程序，於99年9 月30日言詞辯論期
      日時，抗告人當庭提出民事準備（一）狀追加非財產權訴
      訟，請求相對人刊登道歉啟事，致應適用通常訴訟程序，
      然依民事訴訟法第427 條第3 項規定，得以當事人之合意
      ，適用簡易程序，其合意應以文書證之，而本件原承審法
      官經當庭詢問抗告人及相對人，兩造均同意以簡易程序續
      行本件訴訟程序，有該日言詞辯論筆錄1 份附卷可稽。因
      此，訴訟程序未予轉換，乃係承審法官闡明後，徵得當事
      人兩造同意並記明當次言次辯論筆錄為證，未能依此即認
      承審法官有偏頗之虞。
（三）另抗告人另謂承審法官於言詞辯論終結後，拒絕律師聲請
      閱卷及再開言詞辯論云云。惟依原審卷內資料所示，原審
      於99年9 月30日宣示言詞辯論終結後，並無抗告人所稱之
      律師聲請閱卷之聲請書面資料，且關於訴訟之進行、言詞
      辯論終結後之閱卷及是否再開言詞辯論等，均屬法官法庭
      活動行使訴訟指揮權之範疇，是以法官應如何進行訴訟程
      序、調查程序，自得依事實上之需要而進行，並非抗告人
      恣意主張以其個人之主觀意識，即要求本院全然配合抗告
      人之要求，況本件承審法官既已形成心證，並以該期日為
      言詞辯論終結，自係因該訴訟標的之法律關係已臻明確，
      而無再行審理之必要，故抗告人所指即屬訴訟指揮之性質
      ，本在不得抗告之列。
四、綜上，本件抗告人提出之抗告理由，核係抗告人主觀臆測，
    並無客觀上足疑其為不公審判之原因事實而得認法官有偏頗
    之虞且亦未能提出能即時調查原承審法官對於本事件訴訟標
    的有特別利害關係，或與當事人之一造有密切之交誼或嫌怨
    情事之證據。揆諸上揭說明，抗告人聲請法官迴避，不應准
    許。原審駁回抗告人所為法官迴避之聲請，核無不合。抗告
    意旨猶執陳詞指摘原裁定不當，聲明廢棄，為無理由，應予
    駁回。
五、據上論結，本件抗告為無理由，依民事訴訟法第436 條之2
    第2 項、第495 條之1 第1 項、第449 條第1 項、第95條、
    第78條，裁定如主文。
中    華    民    國    99    年    12    月    2     日
                  民事第二庭  審判長法  官  郭琇玲
                                    法  官  袁雪華
                                    法  官  高明德
以上正本係照原本作成。
本裁定除以適用法規顯有錯誤為理由，不得再抗告；如提再抗告
，應於收受送達後10日內委任律師為代理人向本院提出再抗告狀
，並繳納再抗告費新台幣1,000 元。
中    華    民    國    99    年    12    月    3     日
                                    書記官  崔青菁

司法院資訊處製作；財團法人民間司法改革基金會備份。
